臺灣臺中地方法院刑事判決　　　　　　　96年度訴字第2508號
公　訴　人　臺灣臺中地方法院檢察署檢察官
被　　　告　乙○○
選任辯護人　林志忠律師
上列被告因違反槍砲彈藥刀械管制條例案件，經檢察官提起公訴
（96年度偵字第9793號），本院判決如下：
    主    文
乙○○未經許可，寄藏自動步槍，累犯，處有期徒刑陸年肆月，
併科罰金新臺幣拾陸萬元，罰金如易服勞役，以新臺幣壹仟元
折算壹日，減為有期徒刑年貳月，併科罰金新臺幣壹拾捌萬元
，罰金如易服勞役，以新臺幣壹仟元折算壹日。扣案如附表所示
之槍枝、子彈均沒收。
    犯罪事實
一、乙○○前因強盜案件，經本院以九十一年度少訴字第十八號
    判處有期徒刑四年六月確定，入監服刑後，於民國九十四年
    十一月三十日假釋付保護管束，已於九十五年五月十九日保
    護管束期滿未經撤銷假釋而執行完畢。詎乙○○仍不知悛悔
    警惕，明知未經許可，不得寄藏自動步槍、子彈，竟於九十
    五年三月間某日，在臺中市○○路與漢口路之交岔路口附近
    不詳地點，受自稱「辛俊傑」（已死亡）之成年男子委託，
    代為保管如附表編號(一)所示之自動步槍一枝（下稱前開自動
    步槍）及口徑７．６２ｍｍ之制式步槍子彈四十顆（下稱前
    開子彈，其中十三顆子彈已鑑驗試射，鑑驗用餘即如附表編
    號(二)所示之子彈二十七顆），旋基於寄藏前開自動步槍、前
    開子彈之犯意，自同日起未經許可將之同時寄藏在其臺中市
    北屯區○○路○段五二之三號三樓住處，期間於九十六年四
    月上旬某日，乙○○將前開自動步槍、前開子彈置放於黑色
    大手提袋內而同時轉為寄藏在其向不知情之友人顧琮傑借用
    之車號八八八八─ＬＦ自用小客車（下稱前開小客車）內，
    乙○○於九十六年四月十三日凌晨某時，駕駛前開小客車至
    位於臺中市○○路○段六四之五號之金錢豹酒店後，旋將內
    置放前開自動步槍、前開子彈之前開黑色大手提袋，攜至金
    錢豹酒店內二二○一號房間內，嗣於同日凌晨五時五十分許
    ，因警據報稱前開金錢豹酒店內二樓內疑有糾紛而至前開房
    間實施臨檢時，乙○○見警臨檢自知法網難逃，旋於犯罪被
    發覺前，即向現場警員主動供出前開黑色大手提袋內置放有
    前開自動步槍、前開子彈，並主動供述其前揭未經許可寄藏
    前開自動步槍、前開子彈之犯行，當場將前開自動步槍、前
    開子彈予以報繳而自首接受裁判，始悉上情。
二、案經臺中市警察局第六分局報請臺灣臺中地方法院檢察署檢
    察官偵查起訴。
    理    由
一、證據能力部分：按被告以外之人於審判外之陳述，雖不符前
    四條之規定，而經當事人於審判程序同意作為證據，法院審
    酌該言詞陳述或書面陳述作成時之情況，認為適當者，亦得
    為證據。當事人、代理人或辯護人於法院調查證據時，知有
    第一百五十九條第一項不得為證據之情形，而未於言詞辯論
    終結前聲明異議者，視為有前項之同意，刑事訴訟法第一百
    五十九條之五定有明文。查本案檢察官所舉所有書面及言詞
    陳述之證據能力，被告乙○○及其辯護人於本院準備程序時
    均表示無意見，且迄於言詞辯論終結前亦未聲明異議，可認
    為同意作為證據，本院審酌該供述證據之取得過程並無瑕疵
    ，與本案待證事實間復具有相當之關聯性，以之為本案證據
    尚無不當，自得採為證據，合先敘明。
二、前揭犯罪事實，業據被告乙○○於警詢、偵查及本院審理時
    均坦白承認，並據前揭經警臨檢時在場之證人陳志昌、顧琮
    傑、張峻瑋、徐嘉源、吳灝叡、方建貴、張孟君均於警詢時
    證述明確，及臺中市警察局第六分局警員即證人洪平洲於本
    院審理時結證前揭臨檢之過程綦詳。此外，復有前開自動步
    槍、前開子彈扣案可證及前揭二二○一號房間現場相片六張
    、警察事後調閱被告進入金錢豹酒店內行進方向之監視器錄
    影翻拍之相片五張、臺中市警察局第六分局巡佐張漢卿之職
    務報告一紙在卷可按。且經內政部警政署刑事警察局以性能
    檢驗法、制式子彈試射法鑑驗結果，前開自動步槍部分，槍
    枝認係ＡＫ─４７型口徑７．６２ｍｍ制式自動步槍，槍枝
    上未發現製造國別、廠牌等標記，槍號為２４１７８８號，
    槍管內具四條右旋來復線，可擊發同口徑制式子彈，彈匣則
    認係制式步槍彈匣；前開子彈，認均口徑７．６２ｍｍ制式
    步槍子彈（其中十三顆子彈已鑑驗試射，鑑驗用餘即如附表
    編號(二)所示之子彈二十七顆）等情，有該局九十六年七月十
    六日刑鑑字第○九六○○八六六二四號槍彈鑑定書附卷可憑
    ，足認被告自白確與事實相符。是本案事證明確，被告前揭
    未經許可，寄藏前開自動步槍及前開子彈之犯行，至堪認定
    ，應依法論科。
三、論罪科刑：
  (一)查槍砲彈藥刀械管制條例雖於九十四年一月二十六日修正公
    布，並於同年月二十八日生效；刑法則於九十四年二月二日
    修正公布，於九十五年七月一日施行。惟按持有槍砲為長時
    間之繼續，乃行為之繼續而非狀態之繼續，故如未受允准，
    持有槍彈而無正當理由之行為持續長時間，於終止持有前，
    均在其犯罪行為實施中。其間法律縱有變更，其行為既繼續
    實施至新法施行以後，即與犯罪後法律有變更之情形不同，
    不生新舊法比較適用之問題（最高法院七十五年度臺上字第
    三三七○號判決意旨參照）。則本案被告雖自九十五年三月
    間某日起即同時寄藏前開自動步槍及前開子彈，惟被告寄藏
    前開自動步槍、前開子彈之行為既持續至九十六年四月十三
    日止，自應適用修正後刑法之規定，並無比較新舊法之問題
    。是核被告所為，係犯槍砲彈藥刀械管制條例第七條第四項
    之未經許可寄藏自動步槍罪、第十二條第四項之未經許可寄
    藏子彈罪。
  (二)又寄藏與持有，均係將物置於自己實力支配之下，僅寄藏必
    先有他人之持有行為，而後始為之受寄代藏而已，故寄藏之
    受寄人委託代為保管，其保管之本身，亦屬持有，不過此之
    持有係受寄之當然結果，有如前述。則被告受自稱「辛俊傑
    」之成年男子委託，保管寄藏前開自動步槍、前開子彈，業
    經被告供承在卷，被告既係受寄代藏槍、彈，而非為自己持
    有，法律上自宜僅就「寄藏」行為為包括之評價，不另就「
    持有」予以論罪。
  (三)按寄藏子彈係屬侵害社會法益，則被告雖同時寄藏四十顆之
    前開子彈，仍為單純一罪，不發生想像競合之問題。
  (四)被告以一寄藏行為，同時、同地寄藏前開自動步槍、前開子
    彈之二罪，為想像競合犯，依刑法第五十五條規定，應從一
    重依槍砲彈藥刀械管制條例第七條第四項之未經許可寄藏自
    動步槍罪處斷。
  (五)按「寄藏獵槍罪屬行為繼續之繼續犯，其寄藏伊始至查獲為
    止，犯罪行為均在繼續中，其違法性及可罰性亦未可終止，
    上訴人所為寄藏犯行橫跨前案有期徒刑執行完畢之前後，既
    未逾五年，仍屬累犯。」（最高法院八十九年度臺上字第三
    九二號判決意旨參照）。查被告前因強盜案件，經本院以九
    十一年度少訴字第十八號判處有期徒刑四年六月確定，入監
    服刑後，於九十四年十一月三十日假釋付保護管束，業於九
    十五年五月十九日保護管束期滿未經撤銷假釋而執行完畢等
    情，有臺灣高等法院被告前案紀錄表、臺灣臺中地方法院檢
    察署刑案資料查註紀錄表附卷可稽。又被告前揭執行之強盜
    案件，既於九十五年七月一日前之九十五年五月十九日已假
    釋付保護管束期滿，再參以公訴人係於九十六年七月二十四
    日亦即：並非於九十五年五月十九日前對被告本案犯行提起
    公訴，有本案起訴書併附臺灣臺中地方法院檢察署函在卷可
    按，則依當時假釋付保護管束期滿之狀態，檢察官自無從撤
    銷被告前揭執行強盜案件之假釋，附此敘明。且查，被告係
    自九十五年三月間某日起至九十六年四月十三日止寄藏前開
    自動步槍、前開子彈，有如前述，其寄藏期間乃橫跨前案有
    期徒刑執行完畢之前後，依前開說明，被告自屬受有期徒刑
    執行完畢後，五年以內故意再犯本案有期徒刑以上之罪，為
    累犯，應依刑法第四十七條第一項之規定，加重其刑。
  (六)按刑法第六十二條所謂發覺，固非以有偵查犯罪職權之機關
    或人員確知其人犯罪無誤為必要，而於對其發生嫌疑時，即
    得謂為已發覺，但此項對犯人之嫌疑，仍須有確切之根據得
    為合理之可疑者，始足當之，若單純主觀上之懷疑，要不得
    謂已發生嫌疑（最高法院八十八年度臺上字第四一三九號判
    決意旨參照）。又槍砲彈藥刀械管制條例第十八條第一項前
    段規定：「犯本條例之罪自首，並報繳其持有之全部槍砲、
    彈藥、刀械者，減輕或免除其刑」。依特別法優於普通法之
    適用法律原則，對上開自首之特別規定，自應優先於刑法總
    則第六十二條前段之規定適用（參見最高法院八十二年度臺
    上字第五三八四號判決意旨亦同此旨）。被告及其辯護人陳
    明：被告係於犯罪被發覺前主動向警供出本案犯行，而自首
    接受裁判等語。經查，就本案警察臨檢進而扣得前開自動步
    槍、前開子彈之過程，業據證人洪平洲於本院審理時明確結
    證：臺中市警察局第六分局巡佐張漢卿執行巡邏勤務時接到
    報案稱臺中市○○路○段六四之五號金錢豹酒店的二樓有糾
    紛，當時並無明確說是何種糾紛，張漢卿與警員張文毅先到
    達現場並先至金錢豹酒店的監視系統中心室查看，當時由監
    視系統看二二○一號房間內桌上有一個圓形的盤子，有白色
    粉末，疑似是毒品，且包廂裡面的人很多，張漢卿、張文毅
    請求支援，我才至金錢豹酒店支援；當時我們進去二二○一
    號房間後，我看到桌上有毒品的白色粉末，即先控制二二○
    一號房間現場，並叫在場之人手抱頭，我目視看到一個黑色
    大手提袋，我問該黑色大手提袋是何人的，乙○○說是他的
    ，當時我不知道乙○○的名字，我問該黑色手提袋內是什麼
    東西，乙○○就說是槍，我才將該黑色大手提袋拿到包廂的
    前面打開查看等語，顯見警方迄至被告主動向警供承前開黑
    色大手提袋內置放何物前，警方並無任何情報資料等客觀事
    證，足資合理懷疑被告係涉犯本案寄藏槍、彈之犯罪嫌疑人
    。是被告係向警自首本案寄藏槍、彈之犯行而接受裁判，足
    堪認定。且警方既因被告向警自首本案寄藏槍、彈，始進而
    扣得前開自動步槍、前開子彈，自與被告自首報繳之效力無
    異，此部分應依槍砲彈藥刀械管制條例第十八條第一項前段
    之規定，減輕其刑，並依法先加重後減輕之。
  (七)爰審酌被告前有強盜、酒醉駕車之刑事犯罪紀錄，有臺灣高
    等法院被告前案紀錄表附卷可按，堪認其素行不佳，其竟仍
    不知悛悔警惕，明知寄藏槍枝、子彈均係違法行為，竟代他
    人寄藏前開自動步槍、前開子彈，且其寄藏前開自動步槍、
    前開子彈之期間非短，前開子彈之數量非寡，對社會治安所
    生之潛在危險已屬非輕外，其甚且攜帶具極大危害性之前開
    自動步槍、前開子彈至公共場所，戕害社會安全秩序之情節
    甚鉅，殊值非難，惟兼衡酌被告犯後均坦承全部犯行之犯罪
    後態度，且無證據證明其有以寄藏之前開自動步槍、前開子
    彈另犯他罪而造成公眾或他人之現實惡害等一切情狀，量處
    如主文所示之刑，併就所處罰金刑部分，諭知易服勞役之折
    算標準，以示懲儆。
  (八)又中華民國九十六年罪犯減刑條例業於九十六年七月四日公
    布，並於九十六年七月十六日施行，該條例第二條、第三條
    第一項第四款、第六條分別明文規定：「犯罪在中華民國九
    十六年四月二十四日以前者，除本條例另有規定外，依下列
    規定減刑：三、有期徒刑、拘役或罰金，減其刑期或金額二
    分之一」；「下列各罪，經宣告死刑、無期徒刑或逾有期徒
    刑一年六月之刑者，不予減刑：‥‥四、槍砲彈藥刀械管制
    條例第七條、第八條‥‥。」；「對於第三條所定不予減刑
    而未發覺之罪，於本條例施行前至施行之日起三個月內自首
    而受裁判者，依第二條第一項規定予以減刑」，再參以該條
    例第六條規定「施行前至」四字係立法委員於該條例審議中
    進行協商時，以自首係對犯罪行為之懺悔，又自首行為足以
    減少司法資源之浪費，為鼓勵自首，不因自首係在減刑條例
    施行前、後而有異，若將減刑條例施行前之自首排除於減刑
    適用之外，有失公允等情而增列（立法院公報第九六卷第五
    六期院會紀錄參照），再由立法通過之法條條文解釋，該條
    文既定「於本條例施行前至施行之日起三個月內自首」，僅
    規定: 「於本條例施行前」，並無始期之限制，則在該條例
    施行前自首而受裁判，自應有該條例第六條規定之適用（參
    見最高法院九十六年度臺抗字第四三七號刑事裁定）。從而
    ，本案被告犯罪時間係在九十六年四月二十四日以前，雖本
    案之宣告刑因逾一年六月，係屬中華民國九十六年罪犯減刑
    條例第三條所定不予減刑之罪，惟被告本案犯行係屬未發覺
    之罪而於中華民國九十六年罪犯減刑條例施行前自首，故依
    前開規定，本院應減其宣告刑之有期徒刑及罰金刑部分各減
    二分之一，並諭知罰金易服勞役之折算標準。
  (九)又扣案如附表編號(一)所示之前開自動步槍及如附表編號(二)所
    示之前開子彈中鑑驗剩餘之二十七顆，均係違禁物，不問屬
    於犯人與否，爰依刑法第三十八條第一項第一款之規定，宣
    告沒收。至於扣案前開子彈中之十三顆，業經鑑驗試射而僅
    餘彈頭、彈殼，已失其原有子彈之結構及效能，均不再具有
    殺傷力，已非違禁物，爰不為沒收之諭知。另扣案之前開黑
    色大手提袋一個，並非被告本案犯罪所用之物（即非寄藏之
    槍枝或子彈），且非屬違禁物，爰不宣告沒收，附此敘明。
據上論斷，應依刑事訴訟法第二百九十九條第一項前段，槍砲彈
藥刀械管制條例第七條第四項、第十二條第四項、第十八條第一
項前段，刑法第十一條、第五十五條前段、第四十七條第一項、
第四十二條第三項、第三十八條第一項第一款，中華民國九十六
年罪犯減刑條例第二條第一項第三款、第六條、第七條，判決如
主文。
本案經檢察官甲○○到庭執行職務。
中　　華　　民　　國　　96　　年　　10　　月　　5 　　日
                  刑事第九庭    審判長法  官  周瑞芬
                                      法  官　莊秋燕
                                      法  官　何世全
附表：
┌──┬────────────────────┐
│編號│       扣案物品名稱及數量               │
├──┼────────────────────┤
│ (一) │ＡＫ─４７型制式自動步槍壹枝（含彈匣貳個│
│    │及槍背帶壹條，槍枝為口徑７．６２ｍｍ制式│
│    │自動步槍，槍枝上未發現製造國別、廠牌等標│
│    │記，槍號為２４１７８８號，槍管內具四條右│
│    │旋來復線，可擊發同口徑制式子彈，槍枝管制│
│    │編號為0000000000號）。        │
├──┼────────────────────┤
│ (二) │鑑驗剩餘之口徑７．６２ｍｍ制式步槍子彈貳│
│    │拾柒顆。                                │
└──┴────────────────────┘
以上正本證明與原本無異。
如不服本判決，應於送達後十日內向本院提出上訴狀（須附繕本
），上訴於臺灣高等法院臺中分院。
                                      書記官　童洪芳美
中　　華　　民　　國　　96　　年　　10　　月　　5 　　日
附錄論罪科刑法條：
槍砲彈藥刀械管制條例第七條
未經許可，製造、販賣或運輸火砲、肩射武器、機關槍、衝鋒槍
、卡柄槍、自動步槍、普通步槍、馬槍、手槍或各類砲彈、炸彈
、爆裂物者，處死刑、無期徒刑或七年以上有期徒刑；處徒刑者
，併科新臺幣三千萬元以下罰金。
未經許可，轉讓、出租或出借前項所列槍砲、彈藥者，處無期徒
刑或五年以上有期徒刑，併科新臺幣一千萬元以下罰金。
意圖供自己或他人犯罪之用，而犯前二項之罪者，處死刑或無期
徒刑；處徒刑者，併科新臺幣五千萬元以下罰金。
未經許可，持有、寄藏或意圖販賣而陳列第一項所列槍砲、彈藥
者，處五年以上有期徒刑，併科新臺幣一千萬元以下罰金。
第一項至第三項之未遂犯罰之。
槍砲彈藥刀械管制條例第十二條
未經許可，製造、販賣或運輸子彈者，處一年以上七年以下有期
徒刑，併科新臺幣五百萬元以下罰金。
未經許可，轉讓、出租或出借子彈者，處六月以上五年以下有期
徒刑，併科新臺幣三百萬元以下罰金。
意圖供自己或他人犯罪之用，而犯前二項之罪者，處三年以上十
年以下有期徒刑，併科新臺幣七百萬元以下罰金。
未經許可，持有、寄藏或意圖販賣而陳列子彈者，處五年以下有
期徒刑，併科新臺幣三百萬元以下罰金。
第一項至第三項之未遂犯罰之。
刑法第三百四十四條
乘他人急迫、輕率或無經驗貸以金錢或其他物品，而取得與原本
顯不相當之重利者，處一年以下有期徒刑、拘役或科或併科一千
元以下罰金。
